【裁判字號】    95,台聲,52
【裁判日期】    950824
【裁判案由】    盜匪聲明異議
【裁判全文】
最高法院刑事裁定                九十五年度台聲字第五二號
    聲明人（受刑人）  甲○○
                              .
                              （現於台灣台北監獄執行中）
上列聲明人因盜匪案件，以檢察官執行之指揮不當，聲明異議，
本院裁定如下：
    主  文
台灣板橋地方法院檢察署檢察官民國九十四年四月二十六日九十
二年執助酉字第二四八六號之三執行指揮書撤銷，應由檢察官另
為適當之執行指揮。
    理  由
本件聲明人（受刑人）甲○○聲明意旨略以：聲明人於民國七十
九年間，因盜匪案件，經本院判處無期徒刑確定（本院七十九年
度台上字第四六六０號刑事判決）。台灣高等法院台中分院檢察
署檢察官以七十九年執字第三五三號執行指揮書指揮執行，其刑
期起算日為七十九年十一月九日，聲明人在台灣自強外役監獄執
行時，於九十年十一月十日獲准返家探親，未於指定之同年月十
二日晚上二十三時前回監，逾時未歸而脫逃，嗣於九十二年九月
三日為警緝獲，移送檢察官執行前開無期徒刑（另犯脫逃罪部分
經台灣花蓮地方法院以九十二年度易緝字第三二號刑事判決判處
有期徒刑五月確定）。雖無期徒刑原無折抵及重新計算之問題，
然其已執行之期間影響受刑人假釋要件之成就與否，應自該判決
所處無期徒刑確定，開始執行之日起算執行之期間方為適當。乃
台灣板橋地方法院檢察署檢察官以九十二年執助酉字第二四八六
號之三執行指揮書執行前開脫逃後殘餘之無期徒刑時，指揮書記
載刑期起算日為聲明人脫逃被緝獲之翌日（即九十二年九月四日
），而未與脫逃前七十九年十一月九日開始執行之已執行部分接
續執行，無異重新執行原來之無期徒刑，對聲明人已受執行期間
之計算，及何時得報請假釋之法律地位影響甚巨。檢察官之執行
指揮書未以原先開始執行之七十九年十一月九日，為刑期之起算
日期，其指揮執行顯有未當，爰依刑事訴訟法第四百八十四條之
規定聲明異議等語。
本院按受刑人以檢察官執行之指揮為不當者，得向諭知該裁判之
法院聲明異議，為刑事訴訟法第四百八十四條所明定。聲明人以
檢察官執行本院諭知其共同意圖勒贖而擄人，處無期徒刑，褫奪
公權終身之確定判決（七十九年度台上字第四六六０號）不當，
自得向本院聲明異議，合先明。查聲明人係自七十九年十一月
九日起，執行前開無期徒刑，執行中於九十年十一月十日上午九
時獲准由台灣自強外役監獄返家探視，無正當理由，故意逾時未
於同年月十二日晚上二十三時前回監而脫逃，嗣於九十二年九月
三日經緝獲（脫逃部分另經台灣花蓮地方法院以九十二年度易緝
字第三二號刑事判決，判處有期徒刑五月確定，有該判決及聲明
人之前案明細資料附卷可稽），移送檢察官接續執行。又受徒刑
之執行而有悛悔實據者，無期徒刑逾二十五年（九十二年二月二
日修正前為十五年，累犯為二十年；八十六年十一月二十六日修
正前為十年，累犯無特別規定），有期徒刑逾二分之一（八十三
年一月二十八日修正為三分之一，八十六年十一月二十六日又修
正為二分之一）、累犯逾三分之二（八十六年十一月二十六日修
正前無此規定），由監獄報請法務部，得許假釋出獄，刑法第七
十七條第一項規定甚明。是被判處無期徒刑之人，仍有假釋之可
能，未必終生監禁，但如執行已逾前開期間，必須有俊悔實據，
且經法務部許可者，始得假釋，非必然可獲得假釋。準此，無期
徒刑已執行之期間，關係該受刑人能否報請假釋之法律地位，不
能任意予以否定。雖行刑累進處遇條例第十七條有「因撤銷假釋
或在執行中脫逃後又入監者，以新入監論」之規定，乃依據監獄
行刑法第二十條第二項之授權，所制定對於刑期六個月以上受刑
人之累進處遇方式所為之規範，該條所稱之「以新入監論」，係
針對處遇階段、責任分數之計算等有關處理受刑人累進處遇之問
題而言，與刑期之執行及起算無涉，如撤銷假釋或執行中脫逃被
緝獲者，亦僅能執行其之前未執行之殘餘刑期，不能因有行刑累
進處遇條例第十七條之規定，即謂撤銷假釋或在執行中脫逃被緝
獲者，其原有刑期應重新起算，而將之前已執行之刑期勾銷甚明
。再徒刑執行中脫逃，經緝獲者，既應執行原尚未執行之殘餘刑
期，而非原宣告刑之重新執行，則其脫逃期間，不能計入執行之
刑期內，已執行之刑期亦不容抹煞，乃當然之理。聲明人於執行
前開無期徒刑之期間脫逃，經緝獲後送檢察官執行，本質上應以
原執行之刑期為基礎接續執行其未執行之殘餘刑期，雖無期徒刑
執行中脫逃被緝獲後，其未執行之殘餘刑期仍為無期，而無殘餘
刑期多久之問題，但為避免形同重新執行原刑期之效果，影響聲
明人是否得報請假釋之權利（即影響已執行期間之計算，至是否
假釋仍須有悛悔實據，且經法務部之准許），檢察官之執行指揮
書自應將其之前已執行及脫逃期間等與執行有關之事項於執行指
揮書內妥為記載，以利計算實際已執行之期間。乃檢察官未察，
於緝獲聲明人後，遽以聲明人脫逃被緝獲之翌日（九十二年九月
四日）為刑期起算日，發執行指揮書，指揮執行本院七十九年度
台上字第四六六０號刑事判決，對於聲明人所處之無期徒刑，而
未將聲明人自七十九年十一月九日開始執行後已執行及脫逃之期
間，於執行指揮書內妥為記載，尚有未當。聲明人以其於執行前
開無期徒刑中脫逃，嗣經緝獲，再執行原無期徒刑時，僅係原行
刑累進處遇是否重新計算之問題，與已執行之刑期無關，自應接
續原已執行之刑期執行，無重新執行另一個無期徒刑之理由，因
而對檢察官之指揮執行聲明異議，應認其異議為有理由，爰裁定
如主文所示。
據上論結，應依刑事訴訟法第四百八十六條，裁定如主文。
中    華    民    國  九十五  年    八    月  二十四  日
                      最高法院刑事第九庭
                          審判長法官  陳  正  庸
                                法官  賴  忠  星
                                法官  王  居  財
                                法官  林  開  任
                                法官  林  立  華
      本件正本證明與原本無異
                                      書  記  官
中    華    民    國  九十五  年    八    月  三十一  日
                                                      v


司法院資訊處製作；財團法人民間司法改革基金會備份。
